臺灣臺北地方法院刑事判決
110年度訴字第878號
公  訴  人  臺灣臺北地方檢察署檢察官
被      告  楊捷凱



選任辯護人  楊閔翔律師
            黃姵菁律師
被      告  李武雄



上列被告因詐欺案件，經檢察官提起公訴（110年度偵字第28018
號），被告於準備程序中就被訴事實為有罪之陳述，經本院告以
簡式審判程序之旨，並聽取當事人之意見後，裁定改行簡式審判
程序，本院判決如下：
    主  文
楊捷凱犯三人以上共同詐欺取財未遂罪，處有期徒刑陸月，如易
科罰金，以新臺幣壹仟元折算壹日。
李武雄犯三人以上共同詐欺取財未遂罪，處有期徒刑陸月，如易
科罰金，以新臺幣壹仟元折算壹日。
    事  實
一、楊捷凱、李武雄均明知真實姓名年籍不詳，綽號「阿哲」之
    人均為詐欺集團成員，然為賺取報酬，竟均與「阿哲」及所
    屬詐欺集團其他真實姓名年籍不詳之成員共同意圖為自己不
    法所有，基於三人以上詐欺取財之犯意聯絡，自民國110年9
    月間起，加入「阿哲」所屬詐欺集團，而擔任提款車手之工
    作。其分工方式係先由該詐欺集團之成員以附表所示方式詐
    騙附表所示之人，致附表所示之人誤信為真，而依指示將附
    表所示款項匯至李武雄名下臺北富邦商業銀行股份有限公司
    （下稱富邦銀行）帳號000-0000000000000之帳戶（下稱系
    爭帳戶）後，再由李武雄依楊捷凱及「阿哲」之指示，於11
    0年9月27日13時許，與「阿哲」一同前往臺北市○○區○○路00
    號富邦銀行桂林分行內，欲提領包含上開詐騙所得之新臺幣
    （下同）75萬元，幸因富邦銀行桂林分行行員發覺有異而未
    果，並經該行員報警處理，經警到場查悉上情，並扣得富邦
    帳戶之存摺1本、提款卡1張，及發覺系爭帳戶內尚有存款79
    萬3,500元，而查悉上情。
二、案經江睿茵訴由臺北市政府警察局萬華分局報告臺灣臺北地
    方檢察署檢察官偵查起訴。
    理  由
壹、程序部分：被告楊捷凱、李武雄所犯為死刑、無期徒刑或最
    輕本刑為3年以上有期徒刑以外之罪，且非高等法院管轄第
    一審案件之罪，其於本院準備程序中，就被訴事實為有罪之
    陳述，經告知簡式審判程序之旨，並聽取公訴人、被告楊捷
    凱、李武雄之意見後，由本院依刑事訴訟法第273條之1第1
    項規定，裁定進行簡式審判程序，且依同法第273條之2、第
    159條第2項規定，不適用傳聞法則有關限制證據能力之相關
    規定，合先敘明。
貳、實體部分：
一、認定事實所憑之證據及理由上述事實業經被告楊捷凱、李武
    雄於本院準備程序及審理時均坦承不諱（見本院訴字卷第28
    頁、第59頁、第67頁），復與告訴人江睿茵、被害人劉俐伶
    及江婉菱於警詢時之指述大致相符（見110年度偵字第28018
    號卷，下稱偵卷，第135至140頁、第155至157頁、第171至1
    72頁），並有如附件「證據清單及待證事實」欄所示各該證
    據可稽，足認被告2人上述任意性自白與事實相符，應堪採
    信，是本案事證明確，被告2人之犯行洵堪認定，應依法論
    科。
二、論罪科刑
  ㈠被告楊捷凱、李武雄雖已著手三人以上共同詐欺取財行為之
    實施，惟未發生詐欺取財之結果，犯罪尚屬未遂。是核被告
    楊捷凱、李武雄所為，均係犯刑法第339條之4第2項、第1項
    第2款之三人以上共同詐欺取財未遂罪。被告楊捷凱、李武
    雄與真實姓名年籍不詳，綽號「阿哲」之人及本案詐欺集團
    其他成員間，具犯意聯絡及行為分擔，應論以共同正犯。
　㈡被告楊捷凱、李武雄上開所為，係以一提領行為侵害如附表
    被害人欄所示之人之財產法益，為想像競合犯，應從一重依
    刑法第339條之4第1項第2款之三人以上共同詐欺取財罪處斷
    。
　㈢被告楊捷凱、李武雄已對告訴人著手實行前開三人以上共同
    詐欺取財犯行，惟因銀行之行員發覺有異，而未發生詐欺取
    財損害之結果，為未遂犯，依刑法第25條第2項規定，按既
    遂犯之刑減輕之。　
　㈣爰以行為人之責任為基礎，審酌被告楊捷凱之前科，此有臺
    灣高等法院被告前案紀錄表附卷供參。其因貪圖己利，於本
    案詐欺集團中擔任指揮車手之工作，漠視他人財產權，且對
    社會治安造成相當之影響，應予非難；併參以其坦承犯行之
    犯後態度；復考量其未與告訴人達成和解；另審酌其於本案
    詐欺集團中所擔任角色之涉案程度，犯罪所生損害；兼衡被
    告自述之智識程度，家庭生活經濟狀況（見本院訴字卷第68
    頁）；暨其犯罪之動機、目的及手段等一切情狀。又審酌被
    告李武雄之前科，此有臺灣高等法院被告前案紀錄表附卷供
    參。其因貪圖己利，於本案詐欺集團中擔任車手之工作，漠
    視他人財產權，且對社會治安造成相當之影響，應予非難；
    併參以其坦承犯行之犯後態度；復考量其未與告訴人達成和
    解；另審酌其於本案詐欺集團中所擔任角色之涉案程度，犯
    罪所生損害；兼衡被告自述之智識程度，家庭生活經濟狀況
    （見本院訴字卷第68頁）；暨其犯罪之動機、目的及手段等
    一切情狀。爰分別量處如主文所示之刑，以示懲儆。　
三、沒收部分：
　㈠被告楊捷凱、李武雄與本案詐欺集團成員約定之報酬，惟被
    告2人迄今尚未拿到報酬一節，業據被告楊捷凱、李武雄於
    本院審理中供承無誤（見本院卷第28頁、第59頁），卷內復
    無證據證明被告楊捷凱、李武雄確因本案犯行而獲有報酬，
    是就此部分爰不予宣告沒收。
　㈡至扣案之存摺1本、提款卡1張，雖係自被告身上扣得，然均
    非違禁物，且該等人頭帳戶不僅已遭列為警示帳戶，詐欺集
    團成員亦無從再利用作為詐欺取財工具，衡諸該存摺1本、
    提款卡1張之客觀財產價值低微，顯欠缺刑法上之重要性，
    故均不予宣告沒收。 
　㈢另審酌被告本案犯行僅係負責取款後交回款項之角色，並非
    主謀者，且衡諸目前司法實務查獲之案件，詐欺集團之車手
    ，通常僅負責提領贓款並交付予上手詐欺集團成員，車手對
    於所提領之贓款並無何處分權限，是被告對本案未扣案之贓
    款應無處分權限，爰不予宣告沒收。　
據上論斷，應依刑事訴訟法第273條之1第1項、第299條第1項前
段，判決如主文（依裁判簡化原則，僅記載程序法條）。
本案經臺北地檢署檢察官王文成偵查起訴，檢察官林秀濤到庭執
行職務。
中　　華　　民　　國　　111 　年　　1 　　月　　19　　日
　　　　　　　　　刑事第八庭    法　官　許凱傑
以上正本證明與原本無異。
如不服本判決應於收受送達後20日內向本院提出上訴書狀，並應
敘述具體理由；其未敘述上訴理由者，應於上訴期間屆滿後20日
內向本院補提理由書（均須按他造當事人之人數附繕本）「切勿
逕送上級法院」。
　　　　　　　　　　　　　　　　書記官　許翠燕
中　　華　　民　　國　　111 　年　　1 　　月　　19　　日
附錄本案所犯法條全文：
中華民國刑法第339條之4
犯第 339 條詐欺罪而有下列情形之一者，處 1 年以上 7 年以
下有期徒刑，得併科 1 百萬元以下罰金：
一、冒用政府機關或公務員名義犯之。
二、三人以上共同犯之。
三、以廣播電視、電子通訊、網際網路或其他媒體等傳播工具，
    對公眾散布而犯之。
前項之未遂犯罰之。

中華民國刑法第25條
（未遂犯）
已著手於犯罪行為之實行而不遂者，為未遂犯。
未遂犯之處罰，以有特別規定者為限，並得按既遂犯之刑減輕之
。

附表：
（金額單位：新臺幣元）
被害人 詐騙方式 匯款時間 詐騙金額 江睿茵 (提告) 於110年8月16日經網友介紹加密貨幣平臺「XRP」、「TRX」以投資加密貨幣獲利，乃依指示註冊後轉帳匯款。 110年9月27日 9時56分許 5萬元   110年9月27日 10時58分許 5萬元 劉俐伶 於110年9月27日前某日經真實姓名不詳之人介紹而加入外匯投資平臺「GKFX」以投資外匯獲利，乃依指示註冊後轉帳匯款。 110年9月27日 10時35分許 3萬元   110年9月27日 10時47分許 3萬元   110年9月27日 10時55分許 3萬元 江婉菱 於110年9月19日經網友介紹外匯投資平臺「FXopen」以投資外匯獲利，乃依指示註冊後轉帳匯款。 110年9月27日 12時16分許 1萬元